臺灣彰化地方法院刑事判決
109年度訴字第763號
公  訴  人  臺灣彰化地方檢察署檢察官 
被      告  張華杰


                    （另案在於法務部○○○○○○○執行中，現寄押於法務部○○○○○○○）
            廖宥彤


                    （另案在法務部○○○○○○○○○執行中）
            黃子潔



            曾士奇



上列被告因加重詐欺等案件，經檢察官提起公訴（108年度偵字
第11110號、109年度偵字第7285號），本院判決如下：
    主    文
甲○○犯三人以上共同冒用政府機關及公務員名義詐欺取財罪，累
犯，處有期徒刑壹年拾月。未扣案犯罪所得新臺幣壹萬陸仟捌佰
玖拾元沒收，如全部或一部不能沒收或不宜執行沒收時，追徵其
價額。
庚○○犯三人以上共同冒用政府機關及公務員名義詐欺取財罪，處
有期徒刑壹年參月。未扣案犯罪所得新臺幣陸仟元沒收，如全部
或一部不能沒收或不宜執行沒收時，追徵其價額。
己○○犯三人以上共同冒用政府機關及公務員名義詐欺取財罪，處
有期徒刑壹年陸月。未扣案犯罪所得新臺幣貳仟玖佰捌拾元沒收
，如全部或一部不能沒收或不宜執行沒收時，追徵其價額。
戊○○犯三人以上共同冒用政府機關及公務員名義詐欺取財罪，處
有期徒刑壹年捌月。未扣案犯罪所得新臺幣參仟參佰參拾參元沒
收，如全部或一部不能沒收或不宜執行沒收時，追徵其價額。
    犯罪事實
一、甲○○（暱稱「小虎」）、庚○○（暱稱「TARO」）、己○○（暱
    稱「鴨子」）、戊○○明知徐志瑋（暱稱「飄渺」）、真實姓
    名年籍不詳暱稱「小白」之人（無證據證明為兒童或少年）
    均係依詐欺集團指示，分別參與拿取被害人被騙交付之金融
    卡、提領被害人帳戶內之存款或轉交提款等工作，竟仍決意
    參與分工，而共同基於意圖為自己不法所有之加重詐欺取財
    及以不正方法由自動付款設備取得他人之物之犯意聯絡，先
    由介紹庚○○加入詐欺集團的己○○於民國108年2月24日，通知
    庚○○翌日準備上工擔任車手。嗣由該詐欺集團不詳成員先後
    假冒為電信客服人員、警察及檢察官，自108年2月25日上午
    9時許起，接續撥打電話予丙○○，佯稱其行動電話門號、郵
    局帳戶等資料遭盜用，涉及刑案，須監管帳戶云云，使丙○○
    陷於錯誤，將其所申設之竹塘郵局帳號0000000-0000000號
    帳戶（下稱系爭郵局帳戶）之提款密碼告知詐欺集團成員，
    並依指示於同日下午3時許，將系爭郵局帳戶之金融卡放在
    彰化縣○○鄉○○路0段0000號旁三角錐下。隨即由「小白」以
    通訊軟體「微信」指揮庚○○拿取系爭郵局帳戶金融卡，庚○○
    得手後再搭乘計程車前往彰化縣○○鄉○○路0段000號竹塘郵局
    ，並持系爭郵局帳戶金融卡，輸入詐欺集團告知之提款密碼
    ，致使自動櫃員機之辨識系統陷於錯誤，以為庚○○係有權持
    用該金融卡之人，而以此不正方法，接續於同日下午3時35
    分、37分、38分許，提領新臺幣（下同）6萬、6萬、2萬9,0
    00元。稍後，庚○○依指示，於同日北上至桃園市楊梅區之楊
    湖天下社區，將系爭郵局帳戶金融卡及合計14萬9,000元現
    金交予甲○○，庚○○因此獲取6,000元之報酬，己○○則因此獲
    取2,980元之報酬。甲○○復承接同上犯意，於翌(26)日凌晨
    ，將上開系爭郵局帳戶金融卡交予所屬詐欺集團車手黎○輝
    ，由黎○輝持系爭郵局帳戶金融卡，輸入詐欺集團告知之提
    款密碼，致使自動櫃員機之辨識系統陷於錯誤，以為黎○輝
    係有權持用該金融卡之人，而以此不正方法，接續提領6萬
    、6萬、7,000元現金。稍後，黎○輝將系爭郵局帳戶金融卡
    及合計12萬7,000元現金交予甲○○。之後依徐志瑋之指示，
    由甲○○將上開現金扣除給予自己及庚○○、己○○、黎○輝之報
    酬後，全數繳交予戊○○，再由戊○○依指示將現金匯款至徐志
    瑋指定之帳戶。甲○○因此獲取1萬6,890元之報酬，戊○○則因
    此獲取月薪10萬元（相當於日薪3,333元）之報酬。
二、案經丙○○訴由彰化縣警察局芳苑分局報告及臺灣彰化地方檢
    察署檢察官簽分偵查起訴。
    理    由
一、程序部分：
  ㈠按行政機關及司法機關所製作必須公開之文書，除有其他法
    律特別規定之情形外，不得揭露足以識別刑事案件、少年保
    護事件之當事人或被害人之兒童及少年身分之資訊，兒童及
    少年福利與權益保障法第69條第1項第4款、第2項定有明文
    。因共犯黎○輝為90年3月生，於行為時為未滿18歲之少年，
    是依前揭規定，本案判決書關於黎○輝之姓名，自應隱匿其
    真實姓名，不記載完整之出生日期，合先敘明。
  ㈡以下引用之供述證據及非供述證據，檢察官、被告四人於本
    院審理時，均未爭執證據能力，且本院審酌各該證據均非屬
    違法取得之證據，復經本院於審判期日就該等證據進行調查
    、辯論，是以依法均得做為本案證據使用。 
二、得心證之理由：
　　上揭犯罪事實，訊據被告庚○○、甲○○、己○○均為認罪之陳述
    。但被告甲○○辯稱：我於108年2月26日凌晨並非將系爭郵局
    帳戶金融卡交予黎○輝，而是交予乙○○，再由乙○○指揮黎○輝
    去領款，我當時還不認識黎○輝，也未直接指揮黎○輝云云。
    又被告己○○辯稱：我不是直接介紹庚○○加入詐欺集團，而是
    真實姓名年籍不詳、綽號「大飛」之人說有一個物流的工作
    ，我就將庚○○介紹給「大飛」，報酬是給「大飛」，不是給
    我云云。另外，被告戊○○固坦承有向甲○○收取現金，並依「
    飄渺」即徐志瑋之指示將收取之現金匯入指定帳戶等事實，
    惟矢口否認有何共同加重詐欺取財、以不正方法由自動付款
    設備取得他人之物之犯行，辯稱其以為收取的是簽賭之現金
    ，不知道是詐欺集團的贓款云云。經查：
　㈠詐欺集團成員有假冒為電信客服人員、警察及檢察官，自108
    年2月25日上午9時許起，接續撥打電話予告訴人丙○○，佯稱
    門號及帳戶資料遭盜用，涉及刑案，須監管帳戶云云，告訴
    人因而被騙告知系爭郵局帳戶之提款密碼，並依指示將系爭
    郵局帳戶之金融卡放在上開路旁三角錐下等情，為被告四人
    所不爭執，且經證人即告訴人於警詢時證述明確（見第1111
    0號偵卷第39至41頁），並有彰化縣警察局芳苑分局竹塘分
    駐所受理刑事案件報案三聯單1件、現場照片2張、監視器畫
    面翻拍照片2張、告訴人所持用之門號00-0000000號電話通
    聯查詢1件在卷可稽（見第11110號偵卷第51至53、55、79至
    80頁），是告訴人有如犯罪事實欄所示之被騙經過一節，堪
    以認定。
　㈡被告庚○○依「小白」之指示，至上開路旁三角錐下拿取系爭
    郵局帳戶金融卡，並於108年2月25日下午3時35分、37分、3
    8分許，在竹塘郵局，提領6萬、6萬、2萬9,000元，之後將
    全數現金及系爭郵局帳戶金融卡交予被告甲○○；另黎○輝於
    翌(26)日凌晨，持上開系爭郵局帳戶金融卡，提領6萬、6萬
    、7,000元現金，之後被告甲○○有收取上開現金（至於被告
    甲○○究竟係向黎○輝或是乙○○收取現金，則另認定如下述㈢）
    等情，業據被告甲○○、庚○○坦承不諱（見第11110號偵卷第3
    2至34、12至14、19、233至241頁、本院卷三第471至473頁
    ），且為被告己○○、戊○○所不爭執，核與證人即共犯黎○輝
    於偵查中、證人即不知情之計程車司機詹憲學於警詢時之證
    述相符（見第11110號偵卷第359至361、43至45頁），並有
    被告庚○○指認甲○○之指認犯罪嫌疑人紀錄表1件、監視器畫
    面翻拍照片17張、系爭郵局帳戶存簿內外頁影本、詹憲學所
    持用之門號0000000000號預付卡行動電話明細、被告庚○○所
    持用之門號0000000000號查詢單明細附卷可查（見第11110
    號偵卷第27至29、55至71、75至77、81至83頁）。從而，被
    告庚○○依指示於108年2月25日拿取系爭郵局帳戶金融卡、提
    領款項並交予被告甲○○，以及共犯黎○輝於108年2月26日持
    系爭郵局帳戶金融卡領款，之後被告甲○○有收取上開現金等
    情，均可認定。
　㈢關於共犯黎○輝於108年2月26日領取上開款項後，被告甲○○是
    向黎○輝或是乙○○收取上開現金，本院審酌以下證據認為：
　⒈證人黎○輝於偵查中證稱：108年2月26日那陣子晚上，甲○○都
    有給我金融卡去領錢，除了甲○○，我還認識車手陳奕任、蔡
    陳豫煌、黃文彥等語（見第11110號偵卷第359至360頁）。
    足見證人黎○輝並未供述本案提領款項後係交予乙○○。
　⒉證人乙○○於本院審理中證稱：我有介紹黎○輝加入詐欺集團，
    我負責向黎○輝收錢再交給甲○○；108年2月26日的時候，黎○
    輝已經加入詐欺集團，但是當時我沒有介紹黎○輝給甲○○認
    識；108年3月份我不做了之後，才介紹黎○輝給甲○○；我不
    知道黎○輝於108年2月26日到臺南市白河區提款的案件，我
    也不知本案告訴人被騙的案件，我不是每個案件都知道等語
    （見本院卷三第441至442、445至458頁）。足見證人乙○○否
    認有參與本案，也否認有另於108年2月26日下午指揮黎○輝
    在臺南市白河區遂行詐欺案件（詳下述⒊）。
　⒊黎○輝另於108年2月26日下午，前往臺南市白河區拿取另案被
    害人郭桂汝之存摺、提款卡，再依指示於當日下午2時許提
    領款項，之後將現金上交被告甲○○之案件，經臺灣橋頭地方
    檢察署檢察官以108年度偵字第5546、8560號、108年度少連
    偵字第54號起訴，有該案號起訴書在卷可稽（見本院卷一第
    159至170頁）。且被告甲○○、證人黎○輝於該案警詢時均坦
    承於黎○輝拿取另案被害人郭桂汝之存摺、提款卡並提款後
    ，有在新竹高鐵站外將上開現金及存摺、提款卡交予被告甲○○等語（見本院卷二第176頁、本院調卷列印資料卷第105頁
    ），足見被告甲○○確實有在另案之108年2月26日臺南市白河
    區詐欺案件中，向黎○輝收取提款現金及存摺、提款卡。
　⒋被告甲○○雖辯稱其當時還不認識黎○輝，並未直接指揮黎○輝
    ，係乙○○指揮黎○輝提款，其再向乙○○收取款項云云。然而
    ，證人黎○輝、乙○○均未證稱乙○○有參與本案，是被告甲○○
    上開辯解已與證人黎○輝、乙○○所述不符。況且，被告甲○○
    另案參與之臺南市白河區詐欺案件，犯罪日期為108年2月26
    日，與本案黎○輝領款之日期相同，且被告於另案中更是直
    接向黎○輝收取款項，並無被告甲○○所辯由乙○○指揮黎○輝提
    款、其再向乙○○收取款項之情形，更無被告所稱當時還不認
    識黎○輝之情況。從而，被告甲○○所辯不足採信，則本案是
    被告甲○○直接指揮黎○輝提款一節，應堪認定。
　㈣被告甲○○於108年2月25日、26日收取上開現金，扣除自己與
    庚○○、己○○、黎○輝等人之報酬後，全數交予被告戊○○一節
    ，業據被告甲○○、戊○○坦承不諱（見第11110號偵卷第33、2
    37、239、387至389頁、本院卷三第473頁），且為被告庚○○
    、己○○所不爭執。又被告戊○○供稱其依指示匯款之帳戶為彰
    化商業銀行或第一商業銀行、戶名丁○○之帳戶等語（見本院
    卷一第331頁），而彰化商業銀行帳號0000-00-00000-0號、
    戶名丁○○之帳戶，於108年2月27日經被告戊○○匯入45萬元，
    另外，第一商業銀行帳號00000000000、戶名丁○○之帳戶，
    於108年3月8日經被告戊○○匯入35萬6,500元等情，有彰化商
    業銀行股份有限公司作業處109年10月26日彰作管字第10920
    008691號函並檢送丁○○帳戶交易明細、第一商業銀行民生分
    行109年10月27日一民生字第00084號函並檢送丁○○帳戶之交
    易明細存卷可參（見本院卷二第33至39、55至59頁），雖無
    法辨識被告戊○○本案自被告甲○○收取現金後，究竟係匯入彰
    化商業銀行或第一商業銀行之丁○○帳戶，但上開二帳戶於本
    案109年2月25及26日提領告訴人系爭郵局帳戶內之存款後，
    均有經被告戊○○匯款之紀錄，此情核與被告戊○○前揭供述相
    符，益徵被告甲○○於109年2月25及26日收取上開現金後，確
    實有交付予被告戊○○，被告戊○○再依指示匯款至指定帳戶。
　㈤被告庚○○於本院審理中雖曾一度辯稱：一開始己○○告訴我是
    撿包裹的工作，我當時還不知道是什麼，一開始沒有說是提
    款云云（見本院卷三第104、107頁）。但被告庚○○當時也供
    稱：一開始己○○叫我下載微信，我把微信帳號給己○○後，「
    飄渺」就加我微信，「飄渺」告訴我薪水是抽百分之6，就
    是每提領一次抽百分之6的意思等語（見本院卷三第105頁）
    ，足見被告庚○○一開始在與「飄渺」談薪水時，就知道薪水
    的計算方式是以提領款項之百分之6計算。易言之，被告庚○○自始即知悉工作內容為撿取被害人被騙放置之金融卡，以
    及以該金融卡提領款項，則被告庚○○主觀上知悉係為詐欺集
    團拿取被害人財物及提款甚明。況且，被告庚○○之後亦為認
    罪之陳述（見本院卷三第107頁）。是以，被告庚○○前揭辯
    解自相矛盾，不足採信，應其認罪之陳述較為可採。
　㈥關於被告己○○辯稱：「大飛」說有一個物流的工作，我就將
    庚○○介紹給「大飛」，報酬是給「大飛」，不是給我云云。
    則被告己○○辯解是否可採，本院審酌以下證據認為：
　⒈證人庚○○於本案警詢及偵查中證稱：是己○○介紹我加入這個
    集團；本案己○○、「飄渺」、「小白」都有跟我說要上工，
    己○○叫我把領到的錢交給甲○○；一開始我不知道內部狀況，
    後來是甲○○、己○○他們內部在吵架，我才知道有百分之2的
    介紹費，之後由我負責將百分之2的介紹費交給己○○等語（
    見第11110號偵卷第13、253、259、265至267頁）。又於另
    案被訴加重詐欺案件之警詢及偵查中證稱：己○○招募我當車
    手，她也會問我要做什麼時段的提領車手；己○○有從我提領
    的款項中抽取報酬，好像是百分之2，己○○會問我在哪裡，
    並指揮我要做什麼事，己○○會教我怎麼搭車、領款時如何穿
    搭掩飾身分，例如戴帽子、假髮，也會問我領多少錢等語（
    見本院調卷列印資料卷第15、123、357、364、370、379至3
    83頁）。則證人庚○○始終證稱是經被告己○○介紹才加入本案
    詐欺集團，被告己○○並可分得庚○○提領款項百分之2之金錢
    為報酬。
　⒉證人甲○○於本案偵查中證稱：「飄渺」介紹己○○給我認識，
    己○○在詐欺集團內的工作就是介紹車手進來，己○○也有抽報
    酬，為全領金額的百分之2等語（見第11110號偵卷第257至2
    59頁）。又於另案被訴加重詐欺案件之警詢及偵查中證稱：
    「飄渺」告訴我己○○招募庚○○進來，我會一併把庚○○和己○○
    的酬勞交給庚○○，庚○○再交給己○○；己○○的酬勞是車手提領
    款項的百分之2等語（見本院調卷列印資料卷第159頁）。則
    證人甲○○始終證稱被告己○○介紹庚○○加入本案詐欺集團，被
    告己○○並可分得庚○○提領款項百分之2之金錢為報酬。
　⒊被告己○○所有之iPhone 6 Plus手機（扣押於另案，業經判決
    沒收），以「小白」、「飄渺」、「小虎」、「大飛」為關
    鍵字搜尋手機內對話紀錄，搜得部分對話如下，此有另案之
    臺灣南投地方檢察署檢察事務官勘驗報告在卷可參（見本院
    調卷列印資料卷第27至29頁）：
　①「TARO」於108年3月10日下午7時17分以LINE傳送訊息予「鴨
    子」：我等飄渺單子下來（見本院調卷列印資料卷第52頁）
    。「TARO」另於同日下午12時57分6秒以LINE傳送訊息予「
    鴨子」：他說小虎那天是不爽你跟大飛。「鴨子」於同日、
    時57分50秒以LINE傳送訊息予「TARO」：小虎也跟我道歉了
    （見本院調卷列印資料卷第45頁）。
　②「TARO」於108年3月11日晚間10時14分以LINE傳送訊息予「
    鴨子」：晚點是要去跟大飛拿單嗎？（見本院調卷列印資料
    卷第33頁）。
　③「鴨子」於108年3月13日下午3時10分以LINE傳送訊息予「TA
    RO」：回一下飄渺（見本院調卷列印資料卷第51頁）。
　④「TARO」於108年3月14日下午11時15分18秒以LINE傳送訊息
    予「鴨子」：橋好了 目前先暫時跟小虎同一條線 等到你有
    人的時候 比較順手的時候 我們另外拉出一條線（見本院調
    卷列印資料卷第43頁）。「TARO」又於同日、時15分33秒以
    LINE傳送訊息予「鴨子」：等於是飄渺願意給我們10%（見
    本院卷調卷列印資料第50頁）。
　⑤「TARO」於108年3月20日上午9時54分以LINE傳送訊息予「鴨
    子」：晚上我會去跟小虎拿（見本院調卷列印資料卷第43頁
    ）。「TARO」又於同日、時58分以LINE傳送訊息予「鴨子」
    ：你最好這段時間也出現，飄渺已經知道你有抽% 如果再讓
    他們講話 我只能說我保不了你（見本院調卷列印資料卷第4
    8頁）。
　⑥上開對話紀錄雖為本案108年2月25日之後之對話內容，但與
    本案犯罪日期相距僅15至23日，時間間隔甚為接近，仍足以
    作為證人甲○○、庚○○證詞可信性之參考。而綜合上開對話紀
    錄可知，「鴨子」即被告己○○有從「TARO」即被告庚○○提領
    之款項中抽取一定比例之成數，核與證人甲○○、庚○○上開證
    稱己○○有抽百分之2為報酬等語相符。其次，上開對話紀錄
    顯示，被告庚○○會告知被告己○○「等飄渺單子下來」，被告
    己○○也會詢問被告庚○○「晚點是要去跟大飛拿單嗎？」，顯
    然被告庚○○受指示出發拿取被害人財物或提款之前，會向被
    告己○○報告，被告己○○也會主動詢問被告庚○○，則以上情形
    ，核與證人庚○○上開證稱：己○○會問我在哪裡，並指揮我要
    做什麼事等語相符。再且，上開對話紀錄①顯示「小虎」即
    被告甲○○曾與「鴨子」即被告己○○、「大飛」等人發生爭執
    ，核與證人庚○○證述相符。從而，被告甲○○、庚○○所述，與
    上開對話紀錄相符，應可採信。
　⒋另外，上開對話紀錄③顯示，被告己○○請庚○○去與「飄渺」聯
    繫，顯示被告己○○為庚○○及「飄渺」間聯繫之管道之一。
　⒌自上述對話紀錄可知，被告己○○所稱之「大飛」之人固然存
    在，但綜合證人甲○○、庚○○之證述及上開對話紀錄內容可知
    ，被告己○○不僅有介紹被告庚○○加入本案詐欺集團，並有從
    被告庚○○提領款項中抽取百分之2之金額做為報酬，更會事
    前了解被告庚○○受指示參與分工事項，也為庚○○及「飄渺」
    間聯繫之管道之一，顯然被告己○○在事前有參與分工，事後
    也有分配報酬。從而，被告己○○辯稱未領取報酬云云，顯與
    事實不符，不足採信。被告己○○有以上開方式參與本案分工
    一節，應可認定。
　⒍承上，被告己○○客觀上不僅有介紹被告庚○○加入本案詐欺集
    團之行為，更會事前了解被告庚○○受指示參與分工事項，則
    被告己○○主觀上亦可認知其參與詐欺集團參與拿取被害人被
    騙財物及提領款項之分工甚明。
  ㈦關於被告戊○○否認主觀上知悉係為詐欺集團收款、轉帳之辯
    解。經查：
　⒈證人甲○○於本院審理中證稱其繳交款項之對象都是被告戊○○
    等語（見本院卷三第98至101頁）。又被告戊○○於另案被訴
    加重詐欺案件（即上開臺灣橋頭地方檢察署檢察官108年度
    偵字第5546、8560號、108年度少連偵字第54號案件）之警
    詢時自承：第一位車手是從107年12月19日開始，交易地點
    在苗栗；第二位車手交款期間是從107年12月底到108年1月
    底；第三位車手是在108年2月19日元宵節後到108年3月底或
    4月初；第四位車手交款期間是在108年3至4月份；第五位車
    手交款期間是在108年4月初至108年5月21日被警察查獲等語
    （見本院卷二第147頁），足見被告戊○○先前在107年12月至
    108年1月間，至少有另外向二位車手收款之經驗，且之後甲○○繳交款項均是交予被告戊○○。
　⒉被告戊○○在上開另案加重詐欺案件中，其使用之筆記本遭扣
    押，而筆記本之內容為被告戊○○於加入詐欺集團期間，自10
    7年12月19日至108年1月15日所記的帳冊等情，業據被告戊○○供承在卷（見本院卷二第109、144頁）。又觀諸上開筆記
    本記載之日期及金額，可知被告戊○○自107年12月19日至108
    年1月15日之期間，幾乎每日均有收款，且每日收款金額常
    記載為二筆以上，顯見其每日收款次數為二次以上，足見被
    告戊○○在本案發生之前即已頻繁向車手收取款項。
　⒊被告戊○○在上開另案加重詐欺案件中，其使用之手機經扣押
    ，而手機內有綽號「胖兵」之人，於107年12月26日晚間11
    時2分許傳送語音訊息如下：「…安全性 ，之前在說一線二
    線你也有聽到，你算第四的比較不用擔心…」，又於同日時5
    分許傳送語音訊息如下：「…車那邊抽快…，公司裡面一線二
    線總管，來安全水錢的老闆，剛好炸掉，這樣要160趴來分
    」等情，此觀諸警詢筆錄甚明（見本院卷二第149至150頁）
    。佐以被告戊○○自承：鄭士彬即綽號「胖兵」之人，係介紹
    我加入詐騙集團之人；「一線、二線、四線」是指第一、二
    順位收錢的人，我算第四位；「水錢」是指我收取的贓款等
    語（見本院卷二第110、148、150頁），可知「胖兵」在本
    案108年2月25、26日之前，就已經對被告戊○○提及「一線」
    、「二線」、「四線」、「水錢」等詐欺集團常見術語，甚
    至表示被告戊○○為第四順位收錢之人，比較安全等語，亦即
    安慰被告戊○○不用擔心被警察查獲。
　⒋被告戊○○在上開另案加重詐欺案件中經檢警實施通訊監察，
    而其與女友潘楨云於108年4月18日晚間8時6分許部分對內容
    如下：「潘楨云：那個東西來了沒，他來拿水了沒？被告戊○○：我不知道，我現在送錢到新竹來…」，有通訊監察譯文
    存卷可參（見本院卷二第116頁）。而被告戊○○雖否認上開
    對話與詐欺集團有關（見本院卷三第475頁），但從上開對
    話內容提及「拿水」、「送錢」等語可知，所謂「拿水」係
    指詐騙所得贓款，即常見詐欺集團使用之術語。從而，可知
    被告戊○○於日常生活中，亦會與其女友以詐欺集團術語溝通
    。
　⒌綜上所述，被告戊○○在本案發生前之107年12月19日起，即有
    向其他二位車手收取款項之經驗，且收取款項次數頻繁，佐
    以被告與介紹其加入詐欺集團之綽號「胖兵」之鄭士彬，及
    被告戊○○之女友潘楨云，於對話中均會使用「一線」、「二
    線」、「四線」、「水錢」等詐欺集團常見術語，益徵被告
    於本案發生前，即已知悉係為詐欺集團收取並轉匯款項。則
    被告戊○○空言否認不知情，顯與上開筆記本、語音訊息及通
    訊監察譯文所示之客觀情形不符，不足採信。
　㈧按共同正犯，本係互相利用，以達共同目的，並非每一階段
    行為，各共同正犯均須參與。而共同實施犯罪行為，在合同
    意思範圍以內，相互利用他人之行為，以達其犯罪之目的，
    原不必每一階段行為均經參與，祇須分擔犯罪行為之一部，
    即應對於全部所發生之結果共同負責（最高法院72年度台上
    字第1978、5739號判決意旨參照）；另按共同正犯之意思聯
    絡，原不以數人間直接發生者為限，即有間接之聯絡者，亦
    包括在內。如甲分別邀約乙、丙犯罪，雖乙、丙間彼此並無
    直接之聯絡，亦無礙於其為共同正犯之成立（最高法院77年
    台上字第2135號判決意旨參照）。而詐欺集團之詐術，實務
    上常見有佯稱被害人付款設定錯誤需操作自動櫃員機解除重
    複扣款，或佯裝親友借錢，或冒裝檢警人員佯稱被害人涉犯
    刑事案件而需將存款、存摺、金融卡交予檢警保管等等。經
    查，本案被告雖四人非始終參與每一階段之詐欺取財犯行，
    但告訴人遭詐欺集團成員以門號及帳戶資料遭盜用、涉及刑
    案、須監管帳戶為由，騙取告訴人交付系爭郵局帳戶金融卡
    及提款密碼，則該詐術為實務上常見之手法，足認未逸脫被
    告四人之主觀認識。又被告四人既然知悉是依指示參與拿取
    財物及提領、轉交贓款等工作，而參與本案分工，自應為其
    他詐欺集團成員所為（包含實施詐術之行為）負責。從而，
    被告庚○○、己○○應為共犯於108年2月25日之犯行負責（並無
    證據證明被告庚○○、己○○參與108年2月26日之犯行），被告
    甲○○、戊○○亦應為共犯於108年2月25至26日之犯行負責。
　㈨又按刑法第339條之2第1項之以不正方法由自動付款設備取得
    他人之物罪，其所謂「不正方法」，係泛指一切不正當之方
    法而言，並不以施用詐術為限，例如以強暴、脅迫、詐欺、
    竊盜或侵占等方式取得他人之提款卡及密碼，再冒充本人由
    自動提款設備取得他人之物，或以偽造他人之提款卡由自動
    付款設備取得他人之物等等，均屬之（最高法院94年度台上
    字第4023號判決參照）。經查，本案告訴人雖被騙交付系爭
    郵局帳戶金融卡，但未同意詐欺集團成員領取帳戶內之款項
    ，而被告四人與其他詐欺集團成員未得告訴人之同意，擅自
    分工而各由被告庚○○、共犯黎○輝負責提領告訴人系爭郵局
    帳戶內之款項，是被告四人本案所為，客觀上該當於以不正
    方式由自動付款設備取得財物之行為無疑。且上開詐術並未
    逸脫被告四人之主觀認識，已如前述，則被告庚○○、己○○應
    為共犯於108年2月25日之犯行負責，被告甲○○、戊○○亦應為
    共犯於108年2月25至26日之犯行負責。從而，被告四人與所
    屬詐欺集團成員未得本案告訴人之同意，擅自以告訴人之系
    爭郵局帳戶金融卡提款之行為，該當於以不正方式由自動付
    款設備取得財物之行為等節，洵堪認定。
　㈩關於被告四人各自分得之報酬：
  ⒈被告甲○○於警詢時供稱：108年2月25日向庚○○收取款項時，
    其留下8,000元為自己的報酬；隔天也是拿全金額的百分之7
    等語（見第11110號偵卷第33、255頁）。又108年2月26日提
    領金額共計12萬7,000元，其百分之7應為8,890元。從而，
    被告甲○○因本案分得8,000元、8,890元，共計16,890元之報
    酬無疑。
　⒉被告庚○○於警詢、偵查及本院審理中始終供稱本案分得報酬6
    ,000元等語（見第11110號偵卷第19、253頁、本院卷三第47
    2頁），是以被告庚○○因本案分得6,000元之報酬一節可以認
    定。
　⒊被告己○○雖辯稱：領款金額百分之2之報酬，我沒有拿，我是
    轉交給「大飛」云云（見第11110號偵卷第265頁），但其亦
    未爭執報酬之計算方式為提領款項之百分之2。又依據證人
    甲○○、庚○○之證述及被告己○○與庚○○間之LINE對話紀錄，足
    認被告己○○有分得報酬一節，已認定如前。從而，被告己○○
    因本案有分得108年2月25日提領款項共計14萬9,000元之百
    分之2，即2,980元之報甚明。
　⒋被告戊○○供承因參與本案詐欺集團可得每月10萬元之月薪。
    又以每月30日計算，可知被告戊○○之日薪為3,333元（按：
    小數點以下捨去）。又無證據認為被告戊○○係分成2日向被
    告甲○○收取本案贓款，是以應認定被告戊○○係於同一日收取
    贓款，足認被告戊○○因本案可得日薪3,333元之報酬。
　綜上所述，被告四人所辯不足採信，本案事證明確，被告四
    人犯行都可以認定，均應予論罪科刑。　　
三、論罪科刑
  ㈠核被告四人所為，均係犯刑法第339條之4第1項第1、2款之三
    人以上共同犯冒用政府機關及公務員名義詐欺取財罪、同法
    第339條之2第1項之以不正方法由自動付款設備取得他人之
    物既遂罪。又起訴意旨雖漏未論列刑法第339條之2第1項規
    定，但已於犯罪事實欄載明被告四人參與持系爭郵局帳戶金
    融卡提款之犯行，是此等部分事實均在起訴範圍內，且經本
    院當庭告知檢察官及被告四人（見本院卷三第444頁），而
    給予主張、防禦之機會，本院自應就此部分併予審理。
　㈡被告四人就本案犯行，各與詐欺集團成員間有犯意聯絡及行
    為分擔，是以被告庚○○、己○○應就108年2月25日之犯行論以
    共同正犯；被告甲○○、戊○○應就108年2月25、26日之犯行，
    論以共同正犯。
　㈢被告四人就本案犯行，係針對同一被害人有數次提款行為，
    各該提款行為各係於密切時間、地點提領款項，而侵害同一
    被害人之財產法益，顯係基於同一個犯意下接續實施之行為
    ，各僅論以接續之一行為。又被告四人與詐欺集團成員詐取
    告訴人金融卡之目的，即在領取系爭郵局帳戶內之款項，故
    其等詐騙金融卡後持以盜領存款之行為，應整體評價為法律
    上之一行為，而被告四人各係同時以一行為觸犯加重詐欺取
    財、以不正方法由自動付款設備取得他人之物罪，均為想像
    競合犯，各應依刑法第55條之規定，從一重之加重詐欺取財
    罪論處。
　㈣被告甲○○前因公共危險、傷害案件，分別經臺灣新竹地方法
    院以104年度竹北交簡字第1149號判決判處有期徒刑2月確定
    、臺灣臺中地方法院以106年度審簡字第179號判決判處有期
    徒刑4月確定，兩案嗣經臺灣臺中地方法院以106年度聲字第
    3400號裁定應執行刑有期徒刑5月確定，於107年2月1日易科
    罰金執行完畢等情，有臺灣高等法院被告前案紀錄表1件在
    卷可按（見本院卷三第387至389頁），其於上開有期徒刑執
    行完畢後，5年以內故意再犯本案有期徒刑以上之罪，符合
    刑法第47條第1項累犯規定。且本院審酌被告經徒刑執行完
    畢，竟再犯本案，足認被告刑罰反應力薄弱。從而，本案不
    因累犯之加重致被告所受刑罰因而受有超過其所應負擔罪責
    ，或使其人身自由因而受過苛侵害之情形，適用累犯加重之
    規定，核無司法院大法官釋字第775號解釋所稱「不符合罪
    刑相當原則、抵觸憲法第23條比例原則」之情形，是應依刑
    法第47條第1項之規定，加重其刑。
  ㈤至於共犯黎○輝為90年3月生，於行為時固為未滿18歲之少年
    。但被告甲○○供稱黎○輝係透過乙○○介紹加入詐欺集團等語
    ，核與證人乙○○於本院審理中之證述相符（見本院卷三第44
    5頁），可知被告甲○○原本並不認識黎○輝。佐以證人乙○○證
    稱：我介紹時只有說有這個人，沒有介紹名字、資料等語（
    見本院卷三第446、457至458頁），足見乙○○並未告知被告
    甲○○關於黎○輝之年籍。且本院審酌黎○輝於行為時只差一個
    月就滿18歲，是僅從外觀容貌，難認被告甲○○能知悉共犯黎
    ○輝為未滿18歲之少年，且本案亦無查得其他證據可認被告
    甲○○知悉黎○輝之年紀。此外，被告戊○○更未曾直接接觸黎○
    輝，亦無證據認定被告戊○○知悉共犯為未滿18歲之少年。從
    而，不能認為被告甲○○、戊○○知悉共犯黎○輝為未滿18歲之
    少年，故無兒童及少年福利與權益保障法第112條第1項前段
    之與少年共犯加重其刑之規定之適用，併予敘明。
　㈥爰以行為人之責任為基礎，審酌被告四人均參與詐欺集團，
    被告甲○○負責收取車手提領之贓款，被告庚○○為車手負責拿
    取被害人被騙財物及提領贓款，被告己○○負責介紹車手加入
    詐欺集團及事前向車手了解工作細項，被告戊○○則負責向甲○○等人轉收車手提領之贓款，是以被告四人所為均使集團其
    他參與之犯罪者之真實身分難以查緝，助長犯罪，復因詐騙
    集團難以破獲，以致詐騙情事未能根絕。並考量被告四人各
    自參與之分工內容，可知被告庚○○為第一線之車手，被告己○○、甲○○則為第二線管理車手或向車手收取贓款之人，被告
    戊○○則為第三線收取贓款之人，是以被告四人參與程度有別
    。又參酌本案告訴人受有如犯罪事實欄所示金額之損害，損
    失金額甚鉅。兼衡被告四人均有因參與本案詐欺集團，而另
    經法院判決或檢察官起訴之素行；此外，被告甲○○前於106
    年間參與另案加重詐欺案件，於107年間經檢察官起訴，嗣
    經臺灣高等法院臺中分院以108年度上訴字第828號判決1年2
    月共9罪、1年3月，應執行有期徒刑2年確定，此有各該臺灣
    高等法院被告前案紀錄表為證（見本院卷三第390至431頁）
    ，則被告甲○○竟於前案經偵查起訴後，仍再犯本案，顯見其
    未能悔改並記取教訓，且欠缺尊重他人財產產權益及守法之
    觀念。以及考量被告四人之犯後態度，且迄今均未賠償告訴
    人損失。暨被告甲○○自承學歷為高中肄業之智識程度，之前
    做油漆工、未婚之生活狀況；被告庚○○自承學歷為高中肄業
    之智識程度，之前做麵包、未婚之生活狀況；被告己○○自承
    學歷為高中肄業之智識程度，做美髮、未婚、需扶養母親及
    1歲7個月大之子女之生活狀況；被告戊○○自承學歷為高中畢
    業之智識程度，擔任司機、已婚、子女均已成年、需與兄弟
    姊妹一同扶養父親之生活狀況（見本院卷三第482頁）等一
    切情狀，乃分別量處如主文所示之刑。
　㈦被告甲○○因本案而分得報酬1萬6,890元，被告庚○○分得6,000
    元，被告己○○分得2,980元，被告戊○○分得日薪3,333元等情
    ，已認定如前，各為被告四人之犯罪所得，是應依刑法第38
    條之1第1項規定、第3項規定，分別沒收各該犯罪所得，如
    全部或一部不能沒收或不宜執行沒收時，均追徵其價額。
四、不另為無罪諭知部分：
  ㈠公訴意旨另以：被告四人就本案犯行，同時構成洗錢防制法
    第14條第1項之洗錢罪等語。
  ㈡公訴意旨認被告四人涉有上開洗錢罪嫌，無非是以上述二所
    列證據，足認告訴人被騙交付系爭郵局帳戶金融卡後，被告
    四人有參與以該金融卡提領款項並層層轉交共犯之行為，而
    此部分行為該當洗錢罪等，為其主要論據。又被告甲○○、庚○○、戊○○各坦承有如犯罪事實欄所示提領或轉交、轉匯之行
    為，另被告己○○則坦承有介紹庚○○加入之行為，但被告甲○○
    、己○○、戊○○各以前辭置辯。
  ㈢按洗錢防制法所稱洗錢，指下列行為：一、意圖掩飾或隱匿
    特定犯罪所得來源，或使他人逃避刑事追訴，而移轉或變更
    特定犯罪所得。二、掩飾或隱匿特定犯罪所得之本質、來源
    、去向、所在、所有權、處分權或其他權益者。三、收受、
    持有或使用他人之特定犯罪所得。又所稱特定犯罪，指下列
    各款之罪：一、最輕本刑為6月以上有期徒刑以上之刑之罪
    。二、刑法第121條第1項、第123條、第201條之1第2項、第
    268條、第339條、第339條之3、第342條、第344條、第349
    條之罪。三、懲治走私條例第2條第1項、第3條第1項之罪。
    四、破產法第154條、第155條之罪。五、商標法第95條、第
    96條之罪。六、廢棄物清理法第45條第1項後段、第47條之
    罪。七、稅捐稽徵法第41條、第42條及第43條第1項、第2項
    之罪。八、政府採購法第87條第3項、第5項、第6項、第89
    條、第91條第1項、第3項之罪。九、電子支付機構管理條例
    第44條第2項、第3項、第45條之罪。十、證券交易法第172
    條第1項、第2項之罪。十一、期貨交易法第113條第1項、第
    2項之罪。十二、資恐防制法第8條、第9條之罪。十三、本
    法第14條之罪。洗錢防制法第2條、第3條分別定有明文。足
    見洗錢防制法規範之洗錢行為所掩飾、隱匿之犯罪所得，該
    犯罪限於洗錢防制法第3條所列舉之罪名。
  ㈣經查，被告四人所屬詐欺集團成員詐得告訴人所有之系爭郵
    局帳戶金融卡，隨即再各自參與轉交金融卡與贓款、轉匯贓
    款等行為，已認定如前。則被告四人所為是否該當洗錢行為
    ，分論如下：
  ⒈被告四人與其他詐欺集團成員共同犯加重詐欺取財罪，因而
    詐得系爭郵局帳戶金融卡，該金融卡固然經庚○○、黎○輝先
    後繳回甲○○。惟被告四人與詐欺集團其他成員之所以騙取上
    開金融卡，目的在於之後得以告訴人之金融卡領取帳戶內之
    存款，則上開金融卡本身並非被告四人與詐欺集團成員所欲
    終局取得之財物。是可推知被告庚○○、黎○輝先後繳回金融
    卡予被告甲○○收受之行為，其等主觀上並無掩飾或隱匿該等
    物品去向之意圖，是難認被告四人就此有何洗錢之犯意，自
    不成立洗錢防制法第14條第1項之洗錢罪。
  ⒉被告庚○○、黎○輝各有以上開金融卡提領款項，並分別將款項
    全數交予被告甲○○，被告甲○○再轉交予被告戊○○，被告戊○○
    再依指示匯款予詐欺集團成員指定帳戶等情，固然已認定如
    前。惟被告四人所參與轉交、轉匯之款項，係其等與所屬詐
    欺集團共同未經告訴人之同意或授權，擅自以金融卡從自動
    櫃員機提領現金而得之財物。亦即，該等現金為被告四人與
    所屬詐欺集團共犯刑法第339條之2第1項之以不正方法由自
    動付款設備取得他人之物既遂罪而取得之犯罪所得。然而，
    刑法第339條之2規定不在洗錢防制法第3條所列舉罪名之列
    ，是以犯刑法第339條之2第1項而得之犯罪所得，非洗錢防
    制法規範對象。則依據罪刑法定原則，被告四人所為自不成
    立洗錢防制法第14條第1項之洗錢罪。
  ㈤從而，被告四人交付上開金融卡，及如犯罪事實欄所示款項
    等行為，均不成立洗錢防制法第14條第1項之洗錢罪，而本
    應為無罪諭知。惟此部分事實若成立犯罪，與上開經宣告有
    罪之加重詐欺取財罪部分，有想像競合犯之一罪關係，是爰
    不另為無罪之諭知。
據上論斷，應依刑事訴訟法第299條第1項前段，刑法第28條、第
339條之2第1項、第339條之4第1項第1款、第2款、第55條、第47
條第1項、第38條之1第1項、第3項，刑法施行法第1條之1第1項
，判決如主文。
本案經檢察官賴政安提起公訴，檢察官陳靚蓉到庭執行職務。
中　　華　　民　　國　　110 　年　　10　　月　　19　　日
                  刑事第六庭    審判長法官  吳永梁
　　　　　　　　　
                                法      官  呂美玲
　　　　　　　　　　　　　　　　
                                法      官  張琇涵
以上正本證明與原本無異。
如不服本判決應於收受判決後20日內向本院提出上訴書狀，並應
敘述具體理由。其未敘述上訴理由者，應於上訴期間屆滿後20日
內向本院補提理由書( 均須按他造當事人之人數附繕本) 「切勿
逕送上級法院」。
告訴人或被害人對於判決如有不服具備理由請求檢察官上訴者，
其上訴期間之計算係以檢察官收受判決正本之日期為準。
中　　華　　民　　國　　110 　年　　10　　月　　19　　日
                                書  記  官  潘佳欣
附錄論罪科刑法條全文：
中華民國刑法第339條之2
意圖為自己或第三人不法之所有，以不正方法由自動付款設備取
得他人之物者，處3年以下有期徒刑、拘役或30萬元以下罰金。
以前項方法得財產上不法之利益或使第三人得之者，亦同。
前二項之未遂犯罰之。

中華民國刑法第339條之4
犯第339條詐欺罪而有下列情形之一者，處1年以上7年以下有期
徒刑，得併科1百萬元以下罰金：
一、冒用政府機關或公務員名義犯之。
二、三人以上共同犯之。
三、以廣播電視、電子通訊、網際網路或其他媒體等傳播工具，
    對公眾散布而犯之。
前項之未遂犯罰之。